【裁判字號】    88,訴,1666
【裁判日期】    890727
【裁判案由】    偽造文書等
【裁判全文】
臺灣臺北地方法院刑事判決                        八十八年度訴字第一六六六號
    公  訴  人  臺灣臺北地方法院檢察署檢察官
    被      告  甲○○
右列被告因偽造文書等案件，經檢察官提起公訴（八十八年度偵緝字第一一四一號）
，本院判決如左：
    主  文
甲○○行使偽造私文書，足以生損害於他人，處有期徒刑伍月。
如附表所示之物均沒收。
    事  實
一、甲○○於民國八十三年因賭博案件，經臺灣宜蘭地方法院判處罰金二千元確定，
    於八十三年九月卅日執行完畢，復於八十八年間因違反商業登記法案件，經本院
    判處拘役四十日確定（以上均不構成累犯）。猶不知悛悔，於前開違反商業登記
    法判決前，在台北市○○○路○段一０五巷十八之一、四樓之三「高晏餐飲事業
    有限公司」（下稱高晏公司）任職期間，因需款孔急，適該公司會計持以「乙○
    ○」及「鍾愛一生國際名店」名義申辦電信服務之中華電信股份有限公司（下稱
    中華電信公司）台北北區營業處電信費單據五紙，囑託甲○○代為繳納該公司八
    十八年一月份之電信費，詎卓貴雄竟意圖為自己不法之所有，基於概括犯意，先
    後於八十八年一月三十日及同年二月九日，將該公司會計所交付，各用以繳納高
    晏公司電信費之一萬八千四百三十一元、四萬零一百十二元，變異持有為自己所
    有之意思，悉數侵占入己，將之花費殆盡。甲○○為掩飾其犯行，乃於同年一月
    底，在台北市○○○路、林森北路口利用某家不知情印章店，偽刻「合作金庫營
    業部駐中華電信（股）公司台北南區營業處」字樣之日期戳章，再於八十八年二
    月九日在上址公司處，接續加蓋於附表編號二所示電信費收據（用戶收執聯）上
    ，表示合作金庫已代收電信費用無訛之證明，並交還上開收據予高晏公司會計，
    以上行為，足以生損害於高晏公司、合作金庫及中華電信公司對於電信費用管理
    之正確性。嗣因中華電信公司屆期仍未收到該月份電信費，採取停話措施，經高
    晏公司向中華電信公司查詢，並提示上開電信費收據，察覺收據上合作金庫戳記
    有異，始查悉上情。
二、案經台北市政府警察局中山分局報請臺灣台北地方法院檢察署檢察官偵查起訴。
    理  由
一、右揭事實，業據被告甲○○迭於偵、審時自白不諱，核與證人乙○○及高晏公司
    經理丙○○到庭證述情節相符，上開電信費收據（用戶收執聯）上合作金庫日期
    戳章確屬偽造，亦有中華電信公司臺灣北區電信分公司台北南區營運處八十八年
    四月八日南政字第八八Ａ四三０００五五號函附偵查卷可稽，此外，復有電信費
    收據五紙、被告書立之切結書一紙（均影本）可資佐憑，被告自白核與事實相符
    ，自堪採信。事證明確，被告犯行洵堪認定，應予依法論科。
二、查被告甲○○係將高晏公司委請代繳之電信費予以侵占入己，核此部分所為，應
    係犯刑法第三百三十五條第一項侵占罪；公訴意旨漏為斟酌此點，而認被告係犯
    同法第三百三十九條第一項詐欺取財罪嫌，尚有未洽，惟其基本事實同為意圖為
    自己不法之所有，以和平手段取得他人之財物，侵害他人之財產法益（卷附最高
    法院八十一年度台非字第四二三號判決參照），本院自應予審理，並變更其起訴
    法條。其先後二次侵占犯行，時間緊接、犯構成要件相同之罪名，顯係基於概括
    犯意反覆為之，應依連續犯之規定，論以一罪，並加重其刑。又被告偽造上開合
    作金庫之日期戳章，加蓋於高晏公司以乙○○名義所申請電話之電信費收據上，
    並交回高晏公司，表示合作金庫已代收電信費用無訛之證明，即與刑法第二百二
    十條所稱足以表示其用意之證明者相當，並足以生損害於高晏公司、合作金庫及
    中華電信公司對於電信費用管理之正確性，核該部分所為，係犯刑法第二百十六
    條、第二百十條之行使偽造私文書罪。被告先後將上開偽造合作金庫日期戳章加
    蓋於高晏公司以乙○○、鍾愛一生國際名店等名義所申請如附表所示之五紙電信
    費收據上，時間、空間完全緊密相接，顯屬單一之犯罪決定，一行為之接續進行
    ，僅成立一罪。其偽造上開合作金庫日期戳章，無非便於使用，與單純偽造私人
    名號之印章，迥然有別，此項行為及蓋用偽造合作金庫戳章行為均僅屬偽造私文
    書之一部，不另論罪（最高法院二十八年上字第三三七三號判例參照）；又偽造
    後進而行使上開電信費用收據，偽造之低度行為應為行使之高度行為所吸收，亦
    不另論罪。被告所犯上開侵占、行使偽造私文書罪間，有方法、結果之牽連關係
    ，應從一重論以行使偽造私文書罪處斷。公訴人起訴部分僅敘明被告行使偽刻上
    開合作金庫日期戳章蓋於00000000電話之電信費用收據，僅不法所得四
    萬零一百十二元，未及於行使偽造附表所示其他四紙電信費收據交付高晏公司會
    計及不法所得一萬八千四百三十一元，惟該部分與起訴部分就行使偽造私文書部
    分以及侵占部分之犯行，分別有裁判上一罪之牽連關係、連續關係，均為實質上
    一罪，本院自得併予審究。查被告有如事實欄所載之前科，有臺灣高等法院刑案
    紀錄簡覆表及本院八十八年度簡字第八六號刑事簡易判決可按，爰審酌被告之素
    行、犯罪動機、目的、手段、所生危害、犯罪後態度尚稱良好等一切情狀，量處
    如主文所示之刑，以資懲儆。末查如附表所示偽造合作金庫之日期戳印及加蓋於
    上開收據聯上之戳印，祇不過為在物品上之文字、符號，用已表示完納電信費用
    之證明而已，屬於刑法第二百二十條以文書論之文書，非但與與純正之私文書有
    別，即與同法第二百十九條所定之印章、印文亦不同，被告以之供犯罪之用，既
    不能證明業已滅失，應依同法第三十八條第一項第二款宣告沒收。
三、公訴意旨另以：被告甲○○將偽造之電信費收據傳真中華電信公司，藉以表示高
    晏公司已繳付八十八年一月份之電話費，因認被告涉犯行使偽造私文書罪嫌云云
    。惟查：訊據被告堅詞否認傳真上開收據至中華電信公司，辯稱：伊不知情等語
    ，核與證人丙○○於本院審理時證述：係該公司會計傳真至中華電信公司，並出
    示收據正本核對，被告並不知情等語（見本院八十九年三月七日訊問筆錄）相符
    ，是被告上開所辯，應非子虛。惟公訴人認此部分與前揭論罪科刑部分有裁判上
    一罪之牽連關係，爰不另為無罪之諭知，附此敘明。
據上論斷，應依刑事訴訟法第二百九十九條第一項前段、第三百條，刑法第二百十六
條、第二百十條、第二百二十條、第三百三十五條第一項、第五十五條、第三十八條
第一項第二款，罰金罰鍰提高標準條例第一條前段，判決如主文。
本案經檢察官柯金柱到庭執行職務
中      華      民      國    八十九    年      七      月    二十七    日
                                      臺灣臺北地方法院刑事第八庭
                                          法  官  胡  宏  文
右正本證明與原本無異。
如不服本判決，應於判決送達後十日內，向本院提出上訴狀。
                                          書記官  魏  大  年
中    華    民    國      八十九      年        七      月    二十九    日
（附本案論罪科刑依據之法條：刑法第二百十六條、第二百十條、第二百二十條、第
三百三十五條第一項）
刑法第二百十六條
行使第二百十條至第二百十五條之文書者，依偽造、變造文書或登載不實事項或使登
載不實事項之規定處斷。
刑法第二百十條
偽造、變造私文書，足以生損害於公眾或他人者，處五年以下有期徒刑。
刑法第二百二十條
在紙上或物品上之文字、符號、圖畫、照像，依習慣或特約，足以為表示其用意之證
明者，關於本章及本章以外各罪，以文書論。
錄音、錄影或電磁紀錄，藉機器或電腦之處理所顯示之聲音、影像或符號，足以為表
示其用意之證明者，亦同。
稱電磁紀錄，指以電子、磁性或其他無法以人之知覺直接認識之方式所製成之紀錄，
而供電腦處理之用者。
刑法第三百三十五條第一項
意圖為自己或第三人不法之所有，而侵占自己持有他人之物者，處五年以下有期徒刑
、拘役或科或併科一千元以下罰金。
前項之未遂犯罰之。
附表:
┌───┬───────────────────────────┬───┐
│      │                                                      │      │
│編 號 │      名             稱                               │備  考│
│      │                                                      │      │
├───┼───────────────────────────┼───┤
│      │                                                      │      │
│  一  │偽造之「合作金庫營業部駐中華電信（股）公司台北南區營業│      │
│      │                                                      │      │
│      │處」字樣之日期戳章一枚。                              │      │
│      │                                                      │      │
├───┼───────────────────────────┼───┤
│      │                                                      │      │
│  二  │加蓋於中華電信公司台北北區營業處八八年一月用戶乙○○等│      │
│      │                                                      │      │
│      │申請裝設用戶號碼00000000、00000000、二│      │
│      │                                                      │      │
│      │0000000、00000000、000000000電│      │
│      │                                                      │      │
│      │信費收據（用戶收執聯）上之前開戳記五枚。              │      │
│      │                                                      │      │
└───┴───────────────────────────┴───┘


司法院資訊處製作；財團法人民間司法改革基金會備份。
